最高法院刑事判決　　　　　　九十四年度台上字第七三九七號
　　上　訴　人　甲○○
　　選任辯護人　蕭顯榮律師
上列上訴人因貪污案件，不服台灣高等法院台中分院中華民國九
十四年九月二十九日第二審更審判決（九十四年度重上更(三)字第
四五號，起訴案號：台灣彰化地方法院檢察署八十九年度偵字第
三０六號），提起上訴，本院判決如下：
    主  文
原判決撤銷，發回台灣高等法院台中分院。
    理  由
本件原判決認定上訴人甲○○於民國七十九年至八十六年間，擔
任彰化縣議會議員，為依據法令從事公務之人員，與錫（經原
審判決無罪確定）、吳春鶯等人，在彰化縣彰化市○○○路五二
五之二號合資經營蕃茄庭園ＫＴＶ，於八十三年底改為有女侍陪
酒之經營方式，為免遭警查報為「酒家（有女侍）」，上訴人竟
與受僱在該店處理糾紛之葉耀明（經原審另案判處罪刑在案），
及該ＫＴＶ之公關主任陳木林（經原審判處罪刑確定），共同關
於違背職務之行為交付賄賂之概括犯意，自八十四年九月起至八
十五年一月止，連續於八十四年九月十四日、十月十六日、十一
月十二日及八十五年一月十七日，由陳木林以「茶葉費」名目，
向會計領款後，在蕃茄庭園ＫＴＶ店內，先後四次各交付賄款新
台幣（下同）一萬三千元予依據法令從事調查職務之彰化縣警察
局彰化分局莿桐派出所警員吳敏進（經原審另案判處罪刑確定）
，請吳敏進就上開女侍陪酒行為不予舉發，而吳敏進明知蕃茄庭
園ＫＴＶ係有女侍陪酒情形，竟違背職務，未依規定將該蕃茄庭
園ＫＴＶ查報為「酒家（有女侍）」。嗣經人檢舉，由法務部調
查局彰化縣調查站，前往上址搜索取得記載茶葉費之現金支出傳
票等情。因而撤銷第一審判決，改判諭知上訴人共同連續依據法
令從事公務之人員，對於依據法令從事公務之人員，關於違背職
務之行為交付賄賂罪刑，固非無見。
惟查：(一)、按九十二年二月六日修正公布，並於同年九月一日施
行之刑事訴訟法在訴訟程序方面作了大幅度之修正，其重點即為
涉及證據之傳聞法則、其例外、交互詰問運作方式與共同被告之
調查證據或辯論程序之分離、調查共同被告時，證人程序之準用
等重大變革。而立法者為因應此一變革，乃於刑事訴訟法施行法
訂定第七條之三，以為已繫屬各級法院之刑事案件，其審理跨越
新舊刑事訴訟程序法領域時，應如何適用訴訟法之問題之過渡規
定。該條明定：「中華民國九十二年一月十四日修正通過之刑事
訴訟法施行前，已繫屬於各級法院之案件，其以後之訴訟程序，
應依修正刑事訴訟法終結之。但修正刑事訴訟法施行前依法定程
序進行之訴訟程序，其效力不受影響」。所謂依法定程序進行之
訴訟程序「效力不受影響」，其立法理由謂：「……但為避免程
序之勞費，本諸舊程序用舊法，新程序始用新法之一般法則，各
級法院於修正之刑事訴訟法施行前，已依法踐行之訴訟程序（包
含相關證據法則之適用），其效力不受影響。故而，對於提起上
訴之案件，於修正刑事訴訟法施行前，原審法院就可得為證據之
證據，已依法定程序調查者，其效力亦不受影響，……」是該條
所稱「依法定程序進行之訴訟程序」，當指各級法院審理已繫屬
之案件適用修正前之訴訟程序而言，自不包含警詢及偵查中之調
查程序在內。故修法前第一、二審法院於審判期日適用修正前之
刑事訴訟法及其相關之證據法則而辯論終結之案件，經上訴於上
級審法院後新法修正公布施行，依前揭第七條之三但書之規定，
因原審法院適用修正前之訴訟程序其效力不受影響，則上級審法
院不得以原審法院之判決違背新法之規定，而指摘其判決違背法
令。又各級法院於審理案件時，新法修正公布施行，則本諸舊程
序用舊法，新程序始用新法之一般法則，均應適用新法審理終結
，在此情形，其中刑事訴訟法第一百五十九條至第一百五十九條
之五所謂傳聞法則及其例外，當有其適用。故被告以外之人於審
判外之言詞或書面陳述，除法律有規定者外，不得作為證據，從
而警詢或偵查中之筆錄雖作成於修法前，仍屬傳聞證據，並非依
刑事訴訟法施行法第七條之三但書之規定，當然取得證據能力，
仍應依刑事訴訟法第一百五十九條之一第二項、第一百五十九條
之二、第一百五十九條之三、第一百五十九條之五之規定，以判
斷其是否有證據能力。證人陳木林、白靜儒、吳釗如於法務部調
查局彰化縣調查站之供述，乃被告以外之人於審判外之言詞，依
法並無證據能力，原判決採取前揭證據資料為論處上訴人之犯罪
依據（見原判決第三頁第十行、第四頁第三、七行、第九頁第九
行），並未敘明已審酌刑事訴訟法第一百五十九條之二、第一百
五十九條之三、第一百五十九條之五之規定，以判斷其有無證據
能力之理由，遽認依刑事訴訟法施行法第七條之三但書之規定，
亦有證據能力（見原判決第五頁第十三、十四行），自屬於法有
違。(二)、按偵查犯罪機關依法定程序監聽之錄音，如已踐行調查
證據程序，固非不可採為認定犯罪事實之基礎，此觀刑事訴訟法
第一百六十五條之一第二項之規定自明。又監聽錄音製作之譯文
，如僅為偵查犯罪機關單方面製作，而被告或訴訟關係人對其真
實性復有爭執，法院自應依上開規定勘驗該監聽之錄音踐行調查
證據之程序，以確認該監聽錄音譯文之真實性，定其取捨，不得
逕以該監聽錄音之譯文，採為認定被告有罪之基礎。上訴人於原
審主張前揭監聽錄音足以證明上訴人無共同行賄或授意行賄等情
。上訴人對該監聽譯文既有爭執，原審未依刑事訴訟法第一百六
十五條之一第二項之規定勘驗，遽採偵查犯罪機關單方面製作之
譯文為論處上訴人之犯罪依據之一，難認適法。上訴意旨執以指
摘原判決不當，非無理由，應認原判決仍有發回更審之原因。原
判決不另為無罪諭知部分，因與發回部分有裁判上一罪關係，應
併予發回，附此敘明。
據上論結，應依刑事訴訟法第三百九十七條、第四百零一條，判
決如主文。
中　　華　　民　　國　九十四　年　 十二 　月 　三十 　日
                      最高法院刑事第十庭
                          審判長法官  洪　清　江
                                法官  石　木　欽
                                法官  李　伯　道
                                法官  林　勤　純
                                法官  陳　晴　教
      本件正本證明與原本無異
                                      書  記  官
中　　華　　民　　國　九十五　年　　一　　月　 十一 　日
                                                      Ｔ
